【裁判字號】    92,訴緝,12
【裁判日期】    921127
【裁判案由】    偽造有價證券等
【裁判全文】
臺灣新竹地方法院刑事判決                          九十二年度訴緝字第一二號
    公  訴  人  臺灣新竹地方法院檢察署檢察官
    被      告  丁○○
    指定辯護人  本院公設辯護人  乙○○
右列被告因詐欺等案件，經檢察官提起公訴（七十九年度偵字第四七三七號），經本
院合議庭裁定進行簡式審判程序，並判決如左：
    主  文
丁○○意圖為自己不法之所有，以詐術使人將本人之物交付，處拘役伍拾日，如易科
罰金，以拾元折算壹日，減為拘役貳拾伍日，如易科罰金，以拾元折算壹日。
    事  實
一、丁○○於民國七十八年間因竊盜罪，經本院於七十八年七月二十六日以七十八年
    度易字第一一五六號刑事判決判處有期徒刑七月，緩刑三年確定。惟丁○○於緩
    刑期內猶不知戒慎，於民國七十九年一月二十四日，明知真實姓名年籍均不詳、
    化名「丙○○」之成年男子，在台北市○○路某不詳名稱之工作室內所交付之二
  紙支票：票號ＥＡ0000000號、面額新台幣（下同）一萬零八百元、票
    載發票日七十九年二月八日、發票人甲○○、第一商業銀行中山分行為付款人；
    票號ＥＡ0000000號、面額五萬元、票載發票日七十九年二月二十日、
    發票人亦為甲○○、同以第一商業銀行中山分行為付款人（前述二紙支票均為甲○○所有，其上之應記載事項原本均空白，於七十九年一月十八日晚上連同印章
    、另八紙空白支票在台北市○○○路中正紀念堂大門前道路旁遭竊），皆屬來路
    不明之贓物，丁○○竟予以收受而伺機使用。適丁○○需錢花用，即基於意圖為
    自己不法所有之犯意，於七十九年二月六日，在新竹市○○路○段之群英商店，
    持上開面額五萬元之支票向不知情之友人戊○○調現四千元，佯稱該紙支票屆時
    即可兌現，致戊○○陷於錯誤，而於同日交付丁○○四千元，足以生損害於戊○○，至於前述面額一萬零八百元之支票，丁○○則無償背書轉讓予不知情、亦不
    詳姓名之成年人士。嗣戊○○將上開面額五萬元之支票轉讓他人，最終由徐德良
    取得，徐德良擅自偽造其父徐偉鴻之背書私文書後，於七十九年二月二十二日持
    向銀行提示（徐德良部分業經審結），但甲○○早已掛失止付遂遭退票，因而為
    警循線查悉上情。
二、案經臺灣新竹地方法院檢察署檢察官自動檢舉偵查起訴。
    理  由
一、本件起訴法條為刑法第三百二十條第一項竊盜罪與同法第二百零一條第一項偽造
    有價證券罪，依據同法第八十條第一項之規定，追訴權時效為二十年；若依後述
    蒞庭檢察官補充起訴書漏論之罪名即同法第三百二三十九條第一項詐欺取財罪與
    變更後之起訴罪名即同法第三百四十九條第一項之收受贓物罪，追訴權時效則為
    十年；再起訴書所載被告丁○○之犯罪時間係七十九年一月十八日迄同年二月九
    日止，被告丁○○復經本院二度發布通緝，是本件不論依據起訴書所載之罪名或
    嗣後蒞庭檢察官補充、變更之罪名，均未逾越追訴權時效，首應敘明。
二、本件起訴書所載犯罪事實關於「丁○○意圖為自己不法之所有，於民國七十九年
    一月十八日晚上，在台北市○○○路中正紀念堂大門前之道路旁，以敲破汽車車
    窗玻璃方式，竊取甲○○所有皮包乙只，內裝付款人為第一商業銀行之ＥＡ00
    00000至ＥＡ0000000號空白支票共十張及印鑑章乙個，得手後，意
    圖供行使之用並基於概括之犯意，連續三次將竊得甲○○所有之印鑑章使用於上
    開ＥＡ0000000、0000000、0000000號空白支票，並填寫
    票款：發票日期、偽造甲○○簽發之該三張支票（有價證券），其中ＥＡ000
    0000號支票，於七十九年二月九日行使該支票提示請求第一商業銀行中山分
    行付款遭止付，另ＥＡ0000000號支票行使轉讓予陳文隆經提示付款亦遭
    止付，而ＥＡ0000000號支票於七十九年一月二十日交付予不知情之徐德
    良作為抵償車資之用」之記載，業經蒞庭檢察官於本院九十二年十一月十三日準
    備程序時變更為事實欄所示，並將起訴書漏論之刑法第三百二三十九條第一項詐
    欺取財罪予以補充，復將起訴書所論之起訴法條刑法第三百二十條第一項竊盜罪
    、同法第二百零一條第一項偽造有價證券罪，變更為同法第三百四十九條第一項
    之收受贓物罪，又蒞庭檢察官對於起訴書所論之竊盜罪及偽造有價證券罪認為與
    詐欺取財罪有牽連犯之裁判上一罪之關係，而不另為撤回起訴之表示，亦有臺灣
    新竹地方法院檢察署九十二年十一月十七日竹檢雲清九十二公訴蒞庭四四四三字
    第二八０一二號函暨補充理由書在卷可按，併先敘明。
三、本件起訴之犯罪事實經蒞庭檢察官變更後，被告丁○○所犯之收受贓物罪、詐欺
    取財罪，均非死刑、無期徒刑、最輕本刑為三年以上有期徒刑以外之罪，或高等
    法院管轄第一審之案件，而被告丁○○於本院準備程序復就變更後之被訴事實為
    有罪之陳述，經本院合議庭認為合於新修正之刑事訴訟法第二百七十三條之一之
    規定，裁定進行簡式審判程序，亦先予敘明之。
四、右揭事實業據被告丁○○於本院審理時坦承不諱，並據被害人甲○○於警訊、偵
    查及本院訊問時指述在卷，查獲過程亦經同案被告徐德良供述明確，復有支票二
    紙、退票理由單一件、票據掛失止付通知書一份、遺失票據申報書一紙（以上均
    影本）在卷可資佐證，足見被告上開自白，確與事實相符而堪採信。本案事證已
    臻明確，被告犯行洵堪認定，應予依法論罪科刑。
五、被告丁○○明知真實姓名年籍均不詳、化名「丙○○」之成年男子，於右揭時地
    所交付之前述二紙支票均屬來路不明之贓物，竟仍予以收受，核其所為係犯刑法
    第三百四十九條第一項之收受贓物罪。又被告於前揭時地，持上開面額五萬元之
    支票向不知情之友人戊○○調現四千元，佯稱該紙支票屆時即可兌現，致戊○○
    陷於錯誤而於同日交付四千元，足生損害於戊○○之行為，係犯刑法第三百三十
    九條第一項之詐欺取財罪。被告所犯收受贓物罪與詐欺取財罪間，有方法結果之
    牽連關係，為牽連犯，應從重以詐欺取財罪處斷。被告雖於七十九年間另犯詐欺
    罪，經本院於七十九年七月二十四日以七十九年度易字第八八五號刑事判決判處
    拘役四十日確定，然依被告所供，本件係需錢花用而臨時起意向被害人戊○○調
    現，上述本院七十九年度易字第八八五號刑事判決則是關於乘坐霸王車未付帳之
    行為，該案犯罪時間在本件犯罪行為之後（見本院九十二年十一月十三日簡式審
    判筆錄），是以，由犯罪型態、手段、時間、臨時性或常態性等綜合觀之，本件
    被告之詐欺行為與上述詐欺案件之行為，確非基於同一之概括詐欺犯意所為，尚
    不成立連續犯，本件詐欺犯行並不為該案確定判決效力所及，併敘明之。本件公
    訴人建請判處被告拘役之刑罰，本院審酌被告前犯竊盜罪，經本院以七十八年度
    易字第一一五六號刑事判決判處有期徒刑七月、緩刑三年確定，有臺灣高等法院
    被告全國前案紀錄表一份存卷可查，素行難謂良好，惟收受前述二紙支票以及持
    之調現，無非貪圖己利，實際所得財物僅四千元，被害人甲○○亦於本院陳稱其
    因掛失止付故未受到任何金錢損失（見本院九十二年五月二十三日訊問筆錄），
    是被告所為犯行對社會及被害人甲○○、戊○○之侵害尚非重大，犯罪後坦承犯
    行，態度良好等一切情狀，認為公訴人前開求刑堪屬適當，爰量處如主文所示之
    刑。又刑法第四十一條業於九十年一月四日修正為「犯最重本刑為五年以下有期
    徒刑以下之刑之罪，而受六個月以下有期徒刑或拘役之宣告，因身體、教育、職
    業、家庭之關係或其他正當事由，執行顯有困難者得以一元以上三元以下折算一
    日，易科罰金。但確因不執行所宣告之刑，難收矯正之效或難以維持法秩序者，
    不在此限。」「併合處罰之數罪，均有前項情形，其應執行之刑，逾六月者，亦
    同。」並於同年月十日公佈施行，於同年月十二日生效，被告前揭犯行係於七十
    九年一月二十四日、同年二月六日所犯，尚屬舊法有效適用時期，比較新舊法之
    規定，以變更後之新法對被告有利，依刑法第二條第一項前段之規定，自應適用
    裁判時之新法，爰就主文所宣告之刑，併諭知易科罰金之折算標準。第查，被告
    行為後，戡亂時期罰金罰緩提高標準條例於八十年五月六日修正公布為罰金罰緩
    提高標準條例，且於八十二年二月五日修正公布提高倍數至一百倍，於同年月七
    日生效，經新舊法比較結果，以適用舊條例有利於被告，爰按刑法第二條第一項
    但書規定，仍依七十二年六月二十四日公布之戡亂時期罰金罰緩提高標準條例第
    一條前段、第二條第一項之規定諭知本件易科罰金之折算標準。再查，被告為本
    件犯行之時間在七十九年十月三十一日之前，合於中華民國八十年罪犯減刑條例
    第二條第一項第二款第三目、第四條第二項、第八條之規定，應減其宣告刑二分
    之一，故減處為拘役二十五日，且揆之前述相同說明，對此減得之刑，亦適用修
    正後之刑法第二條第一項前段規定，依據七十二年六月二十四日公布之戡亂時期
    罰金罰緩提高標準條例第二條第一項之規定併諭知易科罰金之折算標準。
六、至於蒞庭檢察官就原起訴之罪名即竊盜罪與偽造有價證券罪，業以面陳明不另為
    撤回起訴之表示，退步言之，縱認此二罪名未經合法撤回，但依卷內證據所示，
    被害人甲○○、同案被告徐德良均未見聞被告竊盜或偽造有價證券之經過，前述
    二紙支票正本又未查獲可供本院送請鑑定是否為被告所偽造，被告復堅詞否認此
    部份之犯行，揆諸「罪證有疑，利於被告」之原則，應認起訴書此部份所指之犯
    罪尚屬不能證明，就此部分本應判決被告無罪，然蒞庭檢察官認為此部份與被告
    前揭有罪部分具有牽連犯之裁判上一罪之關係，爰不另為無罪之諭知，附此敘明
    。
據上論斷，應依刑事訴訟法第二百七十三條之一第一項、第二百九十九條第一項前段
，刑法第三百四十九條第一項、第三百三十九條第一項、第五十五條、第二條第一項
前段、但書，修正後第四十一條第一項前段，戡亂時期罰金罰鍰提高標準條例第一條
前段、第二條第一項，中華民國八十年罪犯減刑條例第二條第一項第二款乙類第三目
、第四條第二項、第八條，判決如主文。
本案經檢察官林李嘉到庭執行職務。
中      華      民      國    九十二    年     十一     月    二十七    日
                                  臺灣新竹地方法院刑事第五庭
                                      法  官  李珮瑜
右正本證明與原本無異。
如不服本判決，應於判決送達後十日內向本院提出上訴狀（應附繕本），上訴於臺灣
高等法院。
                                      書記官  龔紀亞
中      華      民      國    九十二    年     十一     月    二十七    日
附錄本案論罪科刑法條全文：
刑法第三百四十九條第一項：
收受贓物者，處三年以下有期徒刑、拘役或五百元以下罰金。
刑法第三百三十九條第一項：
意圖為自己或第三人不法之所有，以詐術使人將本人或第三人之物交付者，處五年以
下有期徒刑、拘役或科或併科一千元以下罰金。


司法院資訊處製作；財團法人民間司法改革基金會備份。
